臺灣臺南地方法院臺南簡易庭民事判決
                                   109年度南小字第1420號
原告  郭義忠
被告  王泓文
上列當事人間請求侵權行為損害賠償事件，本院於民國109年10
月29日言詞辯論終結，判決如下：
    主      文
被告應給付原告新臺幣陸仟元。
原告其餘之訴駁回。
訴訟費用新臺幣壹仟元，由被告負擔新臺幣貳佰元，其餘由原告
負擔。
    事實及理由
一、原告起訴主張：被告於民國109年6月9日上午10時30分許，
    在臺南市安平鹽水溪出海口南方堤防約200至300公尺沙灘上
    ，與3名海巡署同仁前來了解原告在此地從事水上遊憩之情
    形，期間，被告未經原告同意即以手機對原告攝影，經原告
    勸阻後仍執意拍攝，已侵害原告肖像權之人格法益，爰依民
    法第195條規定請求被告賠償原告非財產上損害新臺幣（下
    同）10萬元，並聲明：被告應賠償原告10萬元。
二、被告則以：市政府公告從事水上活動要穿合法的救生衣，但
    原告當天並沒有穿合格的救生衣，我當時拍攝是為了要向觀
    光局蒐證舉發，我也確實有把我蒐證的畫面交給觀光局，既
    然是合法的檢舉，何來肖像權的問題，至於要不要裁罰，則
    是由觀光局決定，且我不是要作為商業使用或製作衝浪教學
    影片等語，資為抗辯。
三、得心證之理由：
（一）本件原告主張被告於前揭時地未經同意即以手機對原告攝
      影，經原告制止後仍執意拍攝等情，核與海洋委員會海巡
      署南部分署第一一岸巡隊五二中隊第一機動巡邏站職務報
      告書（見本院卷第79-81頁）內容相符，且為被告所不爭
      執，堪信原告此部分主張為真實。
（二）按肖像係指個人所呈現面貌等彰顯其個人特徵之外部形象
      ，肖像權係存在於該人肖像，即個人就其自己之肖像有製
      作、公開及使用之權利，自為民法第184條第1項所稱之權
      利及第195條第1項所稱之其他人格法益。又個人固有不受
      他人任意拍攝影像之權利，但未經本人同意之拍攝、錄影
      行為，並非均屬侵犯個人隱私權，倘基於公益考量，未經
      同意拍攝之行為，仍得認為不具不法性質。惟於個人權利
      及公益之間，仍應審酌侵犯之必要性、相當性，及拍攝者
      是否經被拍攝之人制止後仍繼續拍攝等情形，判斷是否不
      法及不法之程度。本件原告主張被告未經同意拍攝原告，
      且經制止後仍繼續拍攝之行為，已侵害其肖像權等語；被
      告雖不否認拍攝原告，惟以拍攝原告係為了向觀光局舉發
      原告從事水上活動未穿合格救生衣，並未用作其他用途等
      語置辯。經查：
    1.原告並未舉證證明被告拍攝其肖像，除交給觀光局外，有
      作任何其他用途，則被告抗辯其拍攝原告係為進行蒐證舉
      發等語，應為可採。
    2.原告從事水上活動未穿合格救生衣是否違規，固為觀光局
      職權認定事項，但被告拍攝原告向觀光局舉發，如同拍攝
      交通違規者向交通主管機關舉發相同，實難認被告未經同
      意拍攝原告之行為有何不法。是被告抗辯其一開始拍攝原
      告之行為，並無不法，尚非無據。
    3.惟本院審酌被告既已拍攝原告未穿著救生衣之肖像，已可
      以所拍攝之相片向觀光局舉發，然被告於經原告制止後，
      仍繼續拍攝原告，實已逾越公共利益之必要性，自應認被
      告於經原告制止後仍繼續拍攝原告之行為，係侵犯原告個
      人肖像權之行為。是被告抗辯其經原告制止後仍繼續拍攝
      之行為，並無不法云云，不足採信。
    4.綜上，原告主張在其制止前被告拍攝其肖像之行為不法云
      云，不足採信。惟原告所為被告經制止後仍繼續拍攝原告
      之行為，係不法侵害原告肖像權之主張，則為可採。
（三）再按因故意或過失，不法侵害他人之權利者，負損害賠償
      責任；不法侵害他人之身體、健康、名譽、自由、信用、
      隱私、貞操，或不法侵害其他人格法益而情節重大者，被
      害人雖非財產上之損害，亦得請求賠償相當之金額；民法
      第184條第1項前段、第195條第1項前段分別定有明文。復
      按非財產上損害（慰撫金）之賠償須以人格權遭遇侵害，
      使精神上受有痛苦為必要，其核給之標準固與財產上損害
      之計算不同，然非不可斟酌雙方身分資力與加害程度，及
      其他各種情形核定相當之數額。本件原告所為被告經制止
      後仍繼續拍攝原告之行為，係不法侵害原告肖像權之主張
      ，既為可採，則原告據以請求被告賠償非財產上之損害，
      即屬有據。本院審酌原告係58年出生，於107、108年度報
      稅所得分別為3,802元、6,143元，名下無財產；被告係72
      年出生，於107年度報稅所得為3,440元，108年度無報稅
      所得，名下有財產總額為24,750元之汽車2部及投資（參
      卷附稅務電子閘門財產所得調件明細表），並參酌被告拍
      攝原告肖像之時間、地點及對原告的損害程度等一切情狀
      ，認原告請求被告賠償非財產上損害在6,000元之範圍內
      ，尚屬適當；至原告逾此範圍之請求，則屬無據。
四、綜上所述，原告依侵權行為法則，請求被告給付在6,000元
    之範圍內，為有理由，應予准許。至原告逾上開範圍之請求
    ，為無理由，應予駁回。
五、本件判決基礎已臻明確，兩造其餘攻擊、防禦方法與舉證，
    經審核結果並不能動搖該基礎，且與本件事實之認定無涉，
    自無庸一一贅述。
六、末按各當事人一部勝訴、一部敗訴者，其訴訟費用，由法院
    酌量情形，命兩造以比例分擔或命一造負擔，或命兩造各自
    負擔其支出之訴訟費用；小額事件第一審法院為訴訟費用之
    裁判時，應確定其費用額，法院為終局判決時，應依職權為
    訴訟費用之裁判；民事訴訟法第436條之19第1項、第79條分
    別定有明文。經核本件訴訟費用額為1,000元（即第1審裁判
    費），而原告之請求為一部有理由，一部無理由，爰確定兩
    造各應負擔之訴訟費用如主文第3項所示。
七、本判決原告勝訴部分，係就民事訴訟法第436條之8第1項所
    定訴訟適用小額訴訟程序所為被告敗訴之判決，依同法第43
    6條之20之規定，應依職權宣告假執行。
八、據上論結，本件原告之訴為一部有理由，一部無理由，依民
    事訴訟法第4356條之23、第436條第2項、第436條之19第1項
    、第79條、第436條之20，判決如主文。
中　　華　　民　　國　 109　　年　　11　　月　　12　　日
                          臺灣臺南地方法院臺南簡易庭
                                法  官  王 獻 楠
以上正本係照與原本作成。
如不服本判決，應於送達後20日內，向本院提出上訴狀並表明上
訴理由，如於本判決宣示後送達前提起上訴者，應於判決送達後
20日內補提上訴理由書（須附繕本）。對於小額程序之第一審判
決之上訴，非以其違背法令之理由，不得為之。且上訴狀內應記
載表明（一）原判決所違背之法令及其具體內容。（二）依訴訟
資料可認為原判決有違背法令之具體事實者。
中　　華　　民　　國　 109　　年　　11　　月　　12　　日
                                書記官  蕭 雅 文